【裁判字號】    99,交易,15
【裁判日期】    990531
【裁判案由】    公共危險
【裁判全文】
臺灣士林地方法院刑事判決              99年度交易字第15號
公  訴  人  臺灣士林地方法院檢察署檢察官
被      告  丁○○
上列被告因公共危險案件，經檢察官提起公訴（99年度偵字第94
8 號），因所犯最重本刑為三年以下有期徒刑之罪，本院判決如
下：
    主  文
丁○○服用酒類，不能安全駕駛動力交通工具而駕駛，處拘役伍
拾伍日，如易科罰金以新臺幣貳仟元折算壹日。
    事  實
一、丁○○於民國98年9 月9 日（起訴書誤載為10日）22時40分
    前某時許，在陽明山前山公園之某餐廳飲用酒類後，明知其
    於飲酒後已不能安全駕車，竟仍駕駛車號670-CU號營業用小
    客車沿臺北市○○區○○路往下山方向行駛，嗣於同日22時
    40分許，途經臺北市○○區○○路與菁山路口，因下車訪友
    而與在該處和他人聊天之乙○○發生爭執並互毆，遂由其同
    行友人丙○○將之送醫，迨於98年9 月10日0 時許，經乙○○親至臺北市政府警察局士林分局山仔后派出所報警處理，
    而為警循線於臺北市立聯合醫院陽明院區急診室內查獲丁○○，並於98年9 月10日2 時25分許，經警以呼氣方式檢測其
    酒精濃度高達為每公升0.72毫克。
二、案經臺北市政府警察局士林分局報請臺灣士林地方法院檢察
    署檢察官偵查起訴。
    理  由
一、本件被告丁○○所犯係最重本刑為三年以下有期徒刑之罪，
    是依刑事訴訟法第284 條之1 規定，應毋庸行合議審判；按
    被告以外之人於審判外之言詞或書面陳述，除法律有規定者
    外，不得作為證據；又被告以外之人於審判外之陳述，雖不
    符合同法第159 條之1 至第159 條之4 之規定，但經當事人
    於審判程序同意作為證據，法院審酌該言詞陳述或書面陳述
    作成時之情況，認為適當者，亦得為證據；又當事人、代理
    人或辯護人於法院調查證據時，知有第159 條第1 項不得為
    證據之情形，而未於言詞辯論終結前聲明異議者，視為有前
    項之同意，刑事訴訟法第159 條第1 項及第159 條之5 分別
    定有明文。查本判決下列所引用之各該被告以外之人所為審
    判外之陳述以及其他書面陳述，雖屬傳聞證據，惟當事人於
    本院準備程序及審判期日中均未予爭執，且迄至言詞辯論終
    結前亦未再聲明異議，本院審酌上開證據資料製作時之情況
    ，尚無違法不當之瑕疵，亦認為以之作為證據應屬適當，依
    刑事訴訟法第159 條之5 規定，認前揭證據資料均有證據能
    力。
二、訊據被告丁○○固不否認有於前揭時地飲酒並經警實施酒精
    濃度之檢測等事實，然矢口否認有何公訴意旨所稱之公共危
    險犯行，辯稱：當日係由證人丙○○駕駛上開車輛，其並未
    於酒後駕車云云。經查：
（一）被告丁○○於98年9 月9 日22時許駕駛上開營業小客車，
      自陽明山前山公園搭載證人丙○○至臺北市○○區○○路
      及菁山路口處，因下車訪友而與在該處之計程車司機發生
      爭執並互毆，嗣經警據報處理而對被告丁○○實施酒精濃
      度檢測之結果達為每公升0.72毫克乙情，業經證人丙○○
      於98年9 月10日警詢中證述在卷，並有酒精濃度測試表一
      紙附卷可稽；而證人丙○○雖於98年9 月25日警詢及偵審
      中證稱：當日係由其本人駕駛上開車輛云云，然證人丙○○於98年9 月25日警詢中證稱：「我於98年9 月10日（應
      為9 日）19時40分許即前往陽明山六窟公園找丁○○，因
      他說喝醉了要我去帶他下山，在現場待至約22時左右，由
      我開其所有之670-CVU 營小客車載他下山…」等語，嗣於
      98年11月12日偵查中供稱：「他晚上9 點多打電話要我去
      載他，他到車牌那邊已經10點多了。」等語，另於99年5
      月14日本院審理中則證稱：「（問：你是以何方式與丁○○去六窟喝酒？）丁○○開車載我去的，丁○○喝醉酒，
      我再去載他回來。」、「（問：你何時被丁○○載到六窟
      ？）我與丁○○是晚上八點多去的。」、「（問：你要去
      六窟時，是否知道丁○○要喝酒？）他說要去那裡唱歌，
      過了十分鐘，我說我有事要先走，看怎樣再跟我聯絡，等
      到丁○○喝完酒後，再打電話給我，我再去載他回來。」
      、「（問：你何時離開卡拉OK？）晚上八點多快九點。」
      等語，觀諸被告丁○○於本院99年5 月14日審理中供稱：
      「（問：你當天是何時上去陽明山與朋友喝酒？）下午三
      、四點左右，是去六窟。」、「（問：你如何上去？）我
      自己開車載丙○○上去。」、「（問：你喝到幾點下山？
      ）晚上九點半左右。」等語，是證人丙○○所為上開證言
      顯有前後不一致之情形，且經核與被告丁○○於同日審理
      中所為之供述內容亦有出入，自難僅以該等證言逕為有利
      被告丁○○之認定；又證人丙○○雖於98年9 月25日警詢
      中證稱：其因員警要求其指證被告丁○○開車，否則要判
      三年，而於第一次警詢筆錄指證被告丁○○酒後駕車云云
      ，然證人丙○○於偵查中先證稱：係山仔后派出所副主管
      所為等語，嗣於本院審理中則證稱：係由另一員警所為，
      偵查中所言乃屬誤認等語，參以證人甲○○於本院99年5
      月14日審理中證稱：「（問：你於偵查稱，你有聽到要判
      三年，是何人說的？）是一個警員說的，他對丙○○說的
      ，他為何這樣說，我不知道，好像是說如果丙○○說謊，
      法律上會被判三年。」、「（問：當天你聽到警察如何跟
      丙○○說？）我坐在警察旁邊，我有聽到警察跟丙○○說
      ，車子一定要說丁○○開的，就是我家鄰居阿叔，如果要
      叫別人頂罪，你如果被知道的話，會被判三年。」等語，
      是證人丙○○所為上開證言縱係為真，核員警前開所為僅
      屬告知證人丙○○相關行為之法律效果，尚難逕認證人丙○○於98年9 月10日警詢時所為之證言有何非出於自由意
      志之情事。
（二）又被告丁○○於98年9 月9 日22時40分許，駕駛上開營小
      客車疾駛後緊急煞車於臺北市○○區○○路與菁山路口，
      而與在該處和他人聊天之乙○○發生爭執乙事，業經證人
      乙○○、林煒傑及曹永豐分別於警詢及偵審中證述在卷，
      並有所為之指認相片附卷可參；而被告丁○○雖否認駕駛
      上開車輛，然證人乙○○、林煒傑及曹永豐於偵審中均證
      稱：被告丁○○係自駕駛座下車之人，而證人丙○○則係
      後座之乘客等語，且證人林煒傑於警詢及偵查中均證稱：
      當日駕駛上開計程車之人確有戴帽等語，觀諸證人丙○○
      於本院審理中證稱：「（問：當天你開車開到格致路與菁
      山路口時，你自己有無戴帽子？）我當天沒有戴，而且我
      留的髮型與今日一樣。」等語，參以案發之際僅被告丁○○及證人丙○○搭乘上開計程車乙情，自難認證人乙○○
      、林煒傑及曹永豐所為之指認有何錯誤之情事；況被告丁○○於偵審中均供稱：其因喝醉酒無法駕車而請證人丙○○代為駕駛等語，亦經證人丙○○到庭附和其詞，然被告
      丁○○於本院審理中供稱：當日飲酒已達需人扶持上車之
      程度等語，則證人丙○○自無於途中依被告丁○○之指示
      另行停留他處之必要，觀諸上開車輛係以疾駛後緊急煞停
      於臺北市○○區○○路與菁山路口之情形，業經證人乙○○、林煒傑及曹永豐證述在卷，而證人丙○○於本院審理
      中證稱：「（問：當天開車到格致路與菁山路口時，你有
      無開很快緊急煞車？）無。」等語，足見上開營業小客車
      於案發之際確由被告丁○○駕駛無訛。
（三）按當人飲酒後，若以呼氣酒精濃度測試器測得之濃度達到
      每公升0. 5毫克時，其反應較慢，感覺減低，將影響駕駛
      ；達到每公升0.75毫克時，思考、個性及行為均會改變；
      達到每公升1. 0毫克時，步態不穩，噁心嘔吐，精神混惑
      不清晰；達到每公升1.5 毫克時，說話不清楚，感覺喪失
      ，視力模糊；達到每公升2.0 毫克時，體溫與血糖均降低
      ，肌肉控制差，甚且導致癲癇發作；達到每公升3.5 毫克
      時，則已至神智不清，反射減低及呼吸抑制等情事，業經
      行政院國軍退除役官兵輔導委員會臺北榮民總醫院88年8
      月5 日（88）北總內字第26868 號函闡釋綦詳；又被告丁○○駕駛上開車輛至臺北市○○區○○路與菁山路口下車
      之際，其腳步浮動、東倒西歪、眼神呆滯，且站立時站不
      穩，並有濃厚酒味，亦經證人乙○○、林煒傑及曹永豐分
      別證述在卷，參以被告丁○○於本院審理中供稱：當日飲
      酒已達需人扶持上車之程度等語，足見被告丁○○於行為
      時顯因服用酒類，而達不能安全駕駛動力交通工具之程度
      。
    綜上所述，被告丁○○上開所辯，要屬事後卸責之詞，不足
    採信。本件事證明確，被告丁○○之犯行洵堪認定，應予依
    法論科。
三、核被告丁○○所為，係犯刑法第185 條之3 服用酒類不能安
    全駕駛而駕駛罪。爰審酌被告丁○○雖未曾受有期徒刑以上
    刑之宣告，此有臺灣高等法院被告前案紀錄表在卷可稽，其
    明知酒後不能安全駕駛卻仍為之，嚴重影響大眾安全，？然
    於犯後猶狡詞卸責，及其品行、犯罪動機、目的、手段、行
    為次數、生活狀況、智識程度及所生之損害等一切情狀，量
    處如主文所示之刑，並諭知易科罰金之折算標準。
四、至證人丙○○於本院審理中所為之證言是否涉有刑法第164
    條第2 項之頂替罪及同法第168 條之偽證罪嫌，應由檢察官
    另行依法偵查，附此敘明。
據上論斷，應依刑事訴訟法第284 條之1 、第299 條第1 項前段
，刑法第185 條之3 、第41條第1 項，刑法施行法第1 條之1 ，
判決如主文。
本案經檢察官鄭富城到庭執行職務
中    華    民    國    99    年    5     月    31    日
                  交通法庭法  官  黃雅君
以上正本證明與原本無異。
如不服本判決應於收受判決後10日內向本院提出上訴書狀，並應
應敘述具體理由。其未敘述上訴理由者，應於上訴期間屆滿後20
日內向本院補提理由書(均須按他造當事人之人數附繕本)「切勿
逕送上級法院」。
                          書記官  簡湘雲
中    華    民    國    99    年    5     月    31    日
附錄本案論罪科刑法條：
刑法第185條之3

司法院資訊處製作；財團法人民間司法改革基金會備份。
